臺灣桃園地方法院刑事判決　　　　　　 96年度勞安訴字第3號
公　訴　人　臺灣桃園地方法院檢察署檢察官
被　　　告　己○○
　　　　　　丙○○
　　　　　　　　　　樓之4
上　一　人
選任辯護人　游蕙菁律師
上列被告因業務過失致死等案件，經檢察官提起公訴（95年度偵
字第16648 號），本院判決如下：
    主  文
己○○從事業務之人，因業務上之過失致人於死，處有期徒刑捌
月，減為有期徒刑肆月，如易科罰金，以銀元佰元即新臺幣玖
佰元折算壹日。緩刑年。
丙○○從事業務之人，因業務上之過失致人於死，處有期徒刑壹
年，減為有期徒刑陸月，如易科罰金，以銀元佰元即新臺幣玖
佰元折算壹日。
    事  實
一、己○○係從事建築房屋之水泥工且為工地負責人，丙○○為
    「新榮鷹架工程行」之負責人，2 人皆為從事業務之人，邱
    創益（另由臺灣桃園地方法院檢察署檢察官為不起訴處分）
    欲在桃園縣蘆竹鄉○○村○○路農地（即桃園縣蘆竹鄉蘆竹
    村5 鄰259 之1 號旁）興建農舍，於民國94年12月間委由己○○以每坪代工新臺幣（下同）7,500 元代價承攬該砌磚之
    工程，丙○○見前開工地告示牌欲徵搭鷹架之人，旋與邱創
    益聯繫，由邱創益提供己○○電話並表示已授權己○○後，
    丙○○即以3 萬元之代價經由己○○承攬該農舍興建工程中
    鷹架搭建部分，約定於前開工地上搭設鷹架3 層、約5 米高
    ，丙○○則依約於95年1 月4 日於上址搭建鷹架，並於當日
    完工，丙○○於搭建鷹架時，應注意對於有墜落、崩塌之虞
    之作業場所引起之危害應有符合標準之必要安全衛生設備，
    為維持施工架及施工構臺之穩定，應以斜撐材作適當而充分
    之支撐，施工架及施工構臺基地面應平整，且夯實緊密，並
    襯以適當材質之墊材，以防止滑動或不均勻沈陷，對於施工
    構臺及高度5 公尺以上施工架之構築，應由專任工程人員或
    指定專人事先以預期施工時之最大荷重，依結構力原理妥為
    設計，並採取防止施工架傾倒措施。而己○○雇用李金鶴在
    上址工地從事砌磚工作，其身為雇主，應注意使勞工於鄰近
    邊坡或構造物之工作場所作業，應有防止邊坡或構造物倒、
    崩塌之設施，對於進入營繕工程工作場所作業人員，應提供
    適當安全帽、並使其正確戴用，雇主對於有墜落、崩塌之虞
    之作業場所引起之危害應有符合標準之必要安全衛生設備，
    且依當時施工情況能注意均未注意，嗣於95年1 月11日9時
    45分，該鷹架因不敵風強而搖晃，致撞擊該工地上之鋼筋及
    己○○於數日前所砌之磚牆，鷹架因巨大搖晃而使左側第1
    、2 、3 根靠內側框柱沈陷於鬆軟泥土無法支撐，施工架外
    側之斜撐固定鋼筋亦因無法承受拉力而拔脫，導致施工架往
    磚牆處傾倒撞擊，並造成無支撐之獨立磚牆倒塌，適有未戴
    用安全帽之李金鶴在磚牆旁工作，因而遭掉落之磚塊擊中，
    至李金鶴受有神經性休克、頭部外傷併顱骨骨折等傷害，而
    當場死亡。
二、案經甲○○、戊○○、乙○○訴由臺灣桃園地方法院檢察署
    檢察官偵查起訴。
    理  由
一、程序事項：
  (一)依大法官會議釋字第582 號解釋意旨，共同被告於被告案件
    中係屬證人，法院應踐行人證之法定調查程序，始具有證據
    能力；而共同被告於被告案件中之警詢、偵查中陳述，因被
    告無從為詰問，而有礙被告之對質詰問權，應無證據能力。
    再法院就被告之案件對其他共同被告或與被告有共犯關係之
    人調查，均應依人證之調查程序傳喚該共同被告或共犯到場
    ，命其立於證人之地位而為陳述，並通知被告，使被告有與
    之對質及詰問其現在與先前陳述之瑕疵的機會，以確保其對
    質詰問權，並藉以發現實體真實（最高法院94年度臺上字第
    1776號判決意旨參照）。依上開大法官會議解釋及最高法院
    判決意旨，法院如於共同被告以證人身分到庭陳述，訊問被
    告對共同被告之審判外陳述有何意見，並准許被告對於共同
    被告當庭及先前陳述進行詰問，即已賦予被告對於共同被告
    對質詰問機會，此時共同被告於審判外陳述之瑕疵，應已治
    癒，而具有證據能力。查被告己○○於桃園縣政府警察局大
    園分局南竹派出所、檢察官訊問時本於被告身分所供，業經
    本院以證人身分命被告己○○到庭陳述，並經被告丙○○及
    辯護人當庭交互詰問，有筆錄在卷可考，則被告己○○於警
    詢及偵查中所供，對於被告丙○○應有證據能力。
  (二)按被告以外之人於審判外之言詞或書面陳述，除法律有規定
    者外，不得作為證據，刑事訴訟法第159 條第1 項固定有明
    文。惟被告以外之人於審判外之陳述，雖不符同法第159 條
    之1 至之4 之規定，而經當事人於審判程序同意作為證據，
    法院審酌該言詞陳述或書面陳述作成時之情況，認為適當者
    ，亦得為證據。又當事人、代理人或辯護人於法院調查證據
    時，知有第159 條第1 項不得為證據之情形，而未於言詞辯
    論終結前聲明異議者，視為有前項之同意，同法第159 條之
    5 亦定有明文。立法意旨在於傳聞證據未經當事人之反對詰
    問予以核實，原則上先予排除。惟若當事人已放棄反對詰問
    權，於審判程序中表明同意該等傳聞證據可作為證據；或於
    言詞辯論終結前未聲明異議，基於尊重當事人對傳聞證據之
    處分權，及證據資料愈豐富，愈有助於真實發見之理念，且
    強化言詞辯論主義，使訴訟程序得以順暢進行，上開傳聞證
    據亦均具有證據能力。查本件證人盧韋良曾於警詢中為陳述
    ，其性質雖屬傳聞證據，然證人盧韋良所為之上開警詢筆錄
    內容，經本院於審理程序中予以提示並告以要旨，且經檢察
    官及被告己○○、丙○○表示意見，當事人已知上述證詞乃
    傳聞證據，仍均表示對該等證據之調查沒有意見，而未於言
    詞辯論終結前對該等證據內容聲明異議，本院審酌上開警詢
    筆錄作成時，核無違法取證或其他瑕疵，認為以之作為本案
    之證據亦屬適當，依據上開規定，上開警詢證詞對被告己○○、丙○○而言，自有證據能力。
  (三)按被告以外之人於審判外之言詞或書面陳述，除法律有規定
    者外，不得作為證據，刑事訴訟法第159條第1項固有明文，
    惟被告以外之人於偵查中向檢察官所為之陳述，除顯有不可
    信之情況者外，得為證據；另被告以外之人於檢察事務官、
    司法警察官或司法警察調查中所為之陳述，與審判中之陳述
    不符時，其先前之陳述具有較可信之特別情況，且為證明犯
    罪事實存否所必要者，得為證據。同法第159 條之1 、第15
    9 條之2 亦有明文可參。而依159 條之1 傳聞法則例外之立
    法理由，乃檢察官代表國家偵查犯罪，原則上能遵守法定程
    序，且被告以外之人如具有具結能力，仍應依法具結，以擔
    保其據實陳述。故該條第2 項規定「除顯有不可信之情況外
    」，應係指被告以外之人於偵查中向檢察官所為之陳述，不
    論是言詞或書面，有未遵守法律規定之情形，即檢察官於偵
    查中所為之證據調查，須係出於違法取供者、或具有具結能
    力之被告以外之人，未依法命其具結之情況，始無證據能力
    。證人丁○○、朱欽興在臺灣桃園地方法院檢察署，經檢察
    官告知具結義務及偽證罪之處罰，並均依法具結而為陳述，
    此有卷附上開偵訊筆錄及證人結文在卷可參，此部分亦未經
    檢察官、被告己○○、丙○○就證人丁○○、朱欽興證據能
    力表示異議，復未據被告己○○、丙○○就前開證人丁○○
    、朱欽興之陳述是否顯有不可信之狀況詳加釋明，參以上揭
    法條規定，本院亦得以證人丁○○、朱欽興於偵查中之證述
    採為本件證據。
  (四)卷附勘（相）驗筆錄、臺灣桃園地方法院檢察署相驗屍體證
    明書、臺灣桃園地方法院檢察署驗斷書、行政院勞工委員會
    北區勞動檢查所95年3 月3 日勞北檢營字第0951002625號函
    所附之災害檢查報告書各1 份及照片（見95年度他字第1121
    號卷第43頁至第48頁背面、95年度偵字第16648 號卷第16頁
    、95年度相字第119 號卷第9 頁至第15頁、第16頁至第25頁
    、第28頁至第32頁、第35頁至第51頁、第61頁至第62頁），
    並無證據證明係公務員違背法定程序取得之物，且為被告己○○、丙○○、辯護人及檢察官所不爭執，依法得為證據。
二、訊據被告己○○對於上開事實坦承不諱，被告丙○○雖不否
    認其有95年1 月4 日在桃園縣蘆竹鄉○○村○○路之農地上
    搭蓋鷹架之情事，惟矢口否認有何過失，辯稱：伊所搭的鷹
    架均符合規定，伊搭蓋好鷹架後，亦經常到上開工地巡視，
    ，伊所架設的鷹架雖然有倒塌，但是鷹架倒塌並沒有碰到磚
    塊，並無任何證據足以證明磚牆的倒塌與伊所架設的鷹架有
    關，李金鶴之死亡與伊所架設的鷹架並無關連云云。經查：
  (一)被告己○○對於上開事實，於警詢、檢察官訊問及本院審理
    中均坦承不諱，而被害人李金鶴於95年1 月11日10時許，於
    上開地點因遭倒塌之磚牆擊中頭部，致受有神經性休克、頭
    部外傷併顱骨骨折等傷害，因而當場死亡等情，亦經臺灣桃
    園地方法院檢察署檢察官督同檢驗員相驗屬實，並製有勘（
    相）驗筆錄、臺灣桃園地方法院檢察署相驗屍體證明書、臺
    灣桃園地方法院檢察署驗斷書各1 份附卷可稽（見96年度相
    字第119 號卷第16頁至第27頁），足證被告己○○上開自白
    應與事實相符，堪予採信。按雇主對於防止有墜落、崩塌等
    之虞之作業場所引起之危害，應有符合標準之必要安全衛生
    設備；雇主對於進入營繕工程工作場所作業人員，應提供適
    當安全帽，並使其正確戴用；雇主使勞工於鄰近邊坡或構造
    物之工作場所作業，應有防止邊坡或構造物倒塌、崩塌之設
    施，勞工安全衛生法第5 條第1 項第5 款、勞工安全衛生設
    施標準第11條之1 、第13條分別定有明文，被告己○○僱用
    勞工李金鶴於現場作業時，自應注意上述規定，以維勞工作
    業安全及避免危險發生，且依當時情形，並無不能注意之情
    事，竟疏於注意及此，未提供適當之防護措施，即貿然僱用
    李金鶴在現場作業，致李金鶴遭磚牆倒塌擊中頭部而不治死
    亡，釀本件職業災害，被告己○○自應負過失之責，委無可
    辭，且本件經行政院勞工委員會北區勞動檢查所檢查結果，
    亦同此認定，有該檢查所95年3 月3 日勞北檢營字第095100
    2625號函附之職業災害檢查報告書1 份在卷可參（見95年度
    相字第119 號卷第35頁至第51頁），被告己○○之過失行為
    與被害人李金鶴之死亡間，具有相當因果關係。
  (二)被告丙○○雖以前揭情詞置辯，惟查：
    1.據證人丁○○於本院審理時證述：95年1 月11日（應為95
      年1 月4 日之誤）伊受僱於丙○○在桃園縣蘆竹鄉蘆竹村
      259 之1 號旁農地架設鷹架，伊是負責師傅工的部分，就
      是以傳統的方式施工，搭設鷹架現場泥土高高低低，伊負
      責要抓1 個水平，因為鷹架算是組合式的東西，如果沒有
      抓很平的話會不好組裝，現場伊先抓好水平才由其他的工
      人負責架設，當時地面是泥土表面，搭建好鷹架後有用麻
      竹竿做斜支撐，麻竹竿再用鐵釘釘在水井旁的水泥地上，
      架設鷹架的斜撐麻竹是由伊用大榔頭打入地面，伊在架設
      鷹架的基礎前有檢查地面的土質鬆軟程度，因為地面沒有
      穩固的話，上面就會不好搭，通常在鷹架的內側是要設置
      支撐架，會用棍子支撐住，支撐在鷹架與牆之間，支撐點
      會碰到牆，但是這個工地當時沒有牆面，所以沒有架設支
      撐架，如果有牆面的話一定要去固定，鷹架的斜撐物搭建
      完畢後，丙○○有檢查是否有相當的支撐度，伊沒有檢查
      ，案發後伊有與丙○○再到現場看，不知道為何打到地面
      的固定鋼筋會抽出來，鐵釘已經整個拔除，鐵釘拔除後，
      傾斜柱就會失去功用，鷹架也會因為失去支撐而搖晃，鷹
      架的基礎伊也有看一下，但不知為何會傾斜了，伊之前也
      曾經搭過沒有牆面的鷹架，如果沒有牆面的話要2 邊打斜
      支撐才不會搖晃，本件因為一面要疊磚，所以無法做2面
      的斜支撐等語（見96年8 月28日筆錄），及證人朱欽興於
      檢察官訊問時證述：伊是行政院勞工委員會北區勞動檢查
      所之職員，伊過去現場檢查時，看見鷹架的基腳已經沈陷
      在泥土裡，已經有傾斜進去，故認定鷹架結構體部分不夠
      穩定等語（95年度偵字第16648 號卷第8 頁），依證人丁○○之證述情節，為確保鷹架之穩固，鷹架與相鄰的牆面
      應有支撐架支持，若無緊鄰之牆面，亦需於鷹架之2 面皆
      架設支撐架，惟本件被告丙○○架設鷹架時，僅架設1 斜
      撐之支架，該斜撐之支架因拉力過小，導致該鷹架因風強
      而搖晃傾斜，是被告丙○○辯稱其所架設之鷹架合乎規定
      等情，顯為臨訟卸責之詞，不足採信。
    2.據被告己○○以證人身分於本院審理時證述：95年11月間
      伊在蘆竹鄉蘆竹村259 之1 號旁之農地施工，業主是邱創
      益，伊承攬的範圍是疊磚頭、抹牆壁，其餘的都是業主邱
      創益發包予別人做，丙○○看見路旁有工地，就去問業主
      邱創益，業主邱創益就委託伊決定是否同意讓丙○○搭鷹
      架，後來伊與丙○○價錢談妥就決定讓丙○○搭鷹架，現
      場的鷹架是在砌磚的前1 天搭好的，伊在鷹架搭好後並沒
      有去檢查鷹架，也沒有看見丙○○有去檢查鷹架，一般都
      是1 樓地基打好後，鋼架就已經綁好，之後才是在2 根鋼
      架中間疊磚，4 、5 天後才會在鋼架上夾模灌漿，鷹架都
      是在1 樓蓋好後才開始搭鷹架，伊本來有跟丙○○說等伊
      疊好1 樓的磚塊後再來搭鷹架，不然會比較不好施工，而
      且因為鋼筋很高，伊有用木頭支撐鋼架讓鋼架不會動搖，
      搭鷹架時會去碰到伊支撐鋼架的木棍，伊有跟曹容存說這
      個情形，但是丙○○說沒有關係，不會碰到，丙○○在伊
      還沒有疊磚塊之前就來搭鷹架，鷹架距離磚牆約30至40公
      分，當天倒塌的磚牆已經疊好4 天了，磚牆的水泥從開始
      砌磚後約4 到5 天就會凝固很硬了，依照伊疊磚40年的經
      驗，一面牆砌好後，在沒有支撐力的情況下，除非有颱風
      來襲，不然不會倒塌，當天雖然風力很強，但是還沒有到
      達颱風的程度，95年1 月11日伊有雇用李金鶴在現場施工
      ，磚牆倒塌前伊有在現場施工，倒塌前伊在工作並沒有注
      意到鷹架有無打到磚牆或支撐鋼筋的木棍，也沒有聽到聲
      音，後來磚牆就突然倒塌壓到李金鶴，磚頭倒在距離伊約
      1 尺的地方，伊差一點也被打到，伊回頭看時李金鶴已經
      倒在地上，等到磚牆倒塌之後，伊才發現鷹架已經倒在鋼
      筋上，就等於是鷹架打到磚牆，因為鷹架的基礎地面土還
      鬆鬆軟軟的，倒下來的那面牆，丙○○只有用1 支麻竹竿
      以1 根鐵釘釘5 吋深綁起來，那根鐵釘釘在井旁邊，之前
      有鋪水泥，鐵釘釘在水泥上，但是這樣不夠力量支撐鷹架
      ，風大鐵釘就被拔起來等語（見本院96年8 月28日筆錄）
      ，觀諸證人己○○之證述情節，現場已砌好之磚牆，若無
      外力施加下，應無自行倒塌之可能，而當日風力雖強，亦
      尚未達致磚牆倒塌之可能，參酌證人己○○與被告丙○○
      並無宿怨，其當無虛偽陳述以誣陷被告丙○○之必要，而
      證人己○○雖同為本案之被告，然證人己○○業已坦承犯
      行，亦無虛偽陳述以卸己責之必要，是被告丙○○所架設
      之鷹架因基礎不穩，而撞擊證人己○○所砌之磚牆，致釀
      成本件災害，應可確定；另本案經行政院勞工委員會北區
      勞動檢查所檢查結果，亦認定「被告丙○○所架設之鷹架
      施工架左側第1 、2 、3 根靠內側框柱之柱腳已沈陷於鬆
      泥土地，施工架外側有1 斜撐，惟無法承受拉力，原固定
      施工架斜撐於地面之鋼筋已拔脫，施工架左側第1 、2 框
      架往磚牆處傾斜，倚靠於第2 與第3 鋼筋柱，施工架左側
      第2 、3 根靠內側框柱上端已傾斜至磚牆倒塌前位置」，
      此有該檢查所95年3 月3 日勞北檢營字第0951002625號函
      附之職業災害檢查報告書1 份在卷可參（見95年度相字第
      119 號卷第35頁至第51頁），被告丙○○所架設鷹架倒塌
      之方向，亦與被告己○○所砌磚牆倒塌方向相一致，是被
      告丙○○所架設之鷹架因支架不穩，於搖晃中擊中鋼筋及
      磚牆，致磚牆倒塌，應認屬實。
    3.至辯護人雖另辯稱：鷹架倒塌應壓到鋼筋，而非壓到磚牆
      ，磚牆的倒塌與鷹架無關云云，惟依證人己○○上開證述
      之情節可知，一般施工係在1 樓地基打好時，鋼筋就已經
      綁好，工人才會開始在2 根柱子中間疊磚，另依卷內現場
      照片可知，磚牆與鋼筋之外緣係一致，鋼筋並無突出於磚
      牆之外，此有現場照片附卷可稽（見95年度相字第119 號
      卷第10頁下圖、95年度他字卷第1121號卷第44頁），是被
      告丙○○所架設之鷹架，因支撐架拉力不足而搖晃，而鋼
      筋與磚牆之外緣界線一致情形下，搖晃之鷹架應係同時撞
      擊鋼筋及磚牆，應堪認定，是辯護人上開所辯，顯與事實
      不合。
    4.按雇主對於防止有墜落、崩塌等之虞之作業場所引起之危
      害，應有符合標準之必要安全衛生設備；雇主對於勞工就
      業場所之通道、地板、階梯或通風、採光、照明、保溫、
      防濕、休息、避難、急救、醫療及其他為保護勞工健康及
      安全設備應妥為規劃，並採取必要之措施；雇主對於施工
      構臺及高度5 公尺以上施工架之構築，應由專任工程人員
      或指定專人事先依預期施工時之最大荷重，依結構力學原
      理妥為安全設計，並簽章確認強度計算書；雇主為維持施
      工架及施工構臺之穩定，應以斜撐材作適當而充分之支撐
      ，且施工架及施工構臺基礎地面應平整，且夯實緊密，並
      襯以適當材質之墊材，以防止滑動或不均勻沈陷，勞工安
      全衛生法第5 條第1 項第5 款、第2 項、營造安全衛生設
      施表準備40條、第45條第2 款、第6 款分別定有明文。被
      告丙○○為「新榮鷹架工程行」之負責人，應注意上述勞
      工安全衛生相關法令之規定，被告丙○○對於所架設之鷹
      架未確保穩定，被告丙○○並無不能注意之情事，竟疏未
      注意及此，致鷹架搖晃傾斜，至撞擊磚牆，導致磚牆傾倒
      ，被害人李金鶴遭磚塊壓死，其有違反法令特定之注意義
      務情事甚明，是以被告丙○○疏於注意之行為與被害人李
      金鶴死亡有相當因果關係。綜上，被告丙○○上開所辯，
      顯屬卸責之詞，而不足採信。
  (三)綜上所述，本件事證明確，被告己○○、丙○○上揭犯行，
    堪予認定，應依法論科。
三、查被告己○○、丙○○行為後，於94年2 月2 日修正公布之
    刑法部分條文，業於95年7 月1 日施行。而行為後法律有變
    更者，適用行為時之法律，但行為後之法律有利於行為人者
    ，適用最有利於行為人之法律，修正後刑法第2 條第1 項定
    有明文，此條規定乃與刑法第1 條罪刑法定主義契合，而貫
    徹法律禁止溯及既往原則，係規範行為後法律變更所生新舊
    法律比較適用之準據法，是刑法第2 條本身雖經修正，但刑
    法第2 條既屬適用法律之準據法，本身尚無比較新舊法之問
    題，應一律適用裁判時之現行刑法第2 條規定以決定適用之
    刑罰法律，先予辨明。又以本次刑法修正之比較新舊法，應
    就罪刑有關之共犯、未遂犯、想像競合犯、牽連犯、連續犯
    、結合犯，以及累犯加重、自首減輕暨其他法定加減原因（
    如身分加減）與加減例等一切情形，綜其全部罪刑之結果而
    為比較，有最高法院95年度第8 次刑庭會議決議可資參照。
    本件被告己○○、丙○○行為後法律有變更，關於刑法第27
    6 條第2 項之業務過失致死罪之法定罰金刑部分，由原定貨
    幣單位銀元3,000 元以下罰金，並依罰金罰鍰提高標準條例
    第1 條前段規定提高為10倍（提高後折算為新臺幣90,000元
    以下罰金），經依修正後刑法施行法第1 條之1 第1 項、第
    2 項前段規定，修正為貨幣單位為新臺幣，並就所定數額提
    高為30倍，亦即修正為新臺幣90,000元以下罰金；而刑法第
    276 條第2 項之業務過失致死罪之法定罰金刑最低度部分，
    由修正前刑法第33條第5 款規定為銀元1 元以上，依罰金罰
    鍰提高標準條例第1 條前段提高，修正後刑法第33條第5 款
    則修正為新臺幣1,000 元以上，以百元計算；就拘役部分，
    由修正前刑法第33條第4 款之拘役：1 日以上，「2 月」未
    滿，但遇有加重時，得加至「4 個月」，修正後刑法第33條
    第4 款則修正為拘役：1 日以上，「60日」未滿，但遇有加
    重時，得加至「120 日」；比較行為時法與裁判時法，關於
    修正之罰金刑最高度部分，行為時法與裁判時法輕重相同，
    行為時法並無不利於被告己○○、丙○○情形，而就修正之
    罰金刑最低度部分，行為時法較有利於被告己○○、丙○○
    ；自應依修正後刑法第2 條第1 項前段之規定，適用行為時
    法。
四、核被告己○○、丙○○所為，係犯刑法第276 條第2 項之業
    務過失致死罪。被告己○○為雇主，未提供符合標準之必要
    安全設備，致發生死亡災害，另范勞工安全衛生法第31條第
    1 項之罪。被告己○○一過失行為而觸犯上開二罪名，為想
    像競合犯，應依修正後刑法第55條規定（刑法第55條對想像
    競合犯之處罰部分，原規定：「一行為而觸犯數罪名，或犯
    一罪而其方法或結果之行為犯他罪名者，從一重處斷」，修
    正後該條規定雖仍保留對想像競合犯之處罰，惟增設但書：
    「不得科以較輕罪名所定最輕本刑以下之刑」，增添對科刑
    範圍之限制，然此部分僅屬實務見解之明文化，依上引最高
    法院刑事庭決議，仍應逕行適用裁判時法，不需比較），從
    一重之刑法第276 條第2 項處斷）。爰審酌被告丙○○架設
    鷹架時，未依規定確保鷹架之穩定，被告己○○雇用被害人
    李金鶴工作時，未確保工作環境之安全及防止構造物倒塌，
    導致被害人李金鶴遭磚牆擊中而死亡，造成被害人李金鶴及
    其家屬無可挽回之遺憾，被告丙○○犯後猶執前詞否認犯罪
    ，態度不佳，且未賠償被害人李金鶴家屬所受之損失，而被
    告己○○犯後坦承犯行，與被害人李金鶴家屬業已達成和解
    ，且賠償被害人李金鶴家屬部分損失等一切情狀，分別量處
    如主文所示之刑。而被告己○○、丙○○所犯上開業務過失
    致死罪，為96年4 月24日以前所犯，合於中華民國96年罪犯
    減刑條例所規定之減刑條件，應依該條例第2 條第1 項第3
    款之規定，減刑2 分之1 ；又被告己○○、丙○○行為後，
    刑法第41條已有修正，修正前刑法第41條第1 項前段規定（
    得以銀元1 元以上3 元以下折算1 日），並依修正前罰金罰
    鍰提高標準條例第2 條規定提高1 百倍為銀元1 百元以上3
    百元以下（即新臺幣300 元以上900 元以下）折算1 日，修
    正後刑法第41條第1 項前段則修正為得以新臺幣1 千元、2
    千元或3 千元折算1 日（裁判時罰金罰鍰提高標準條例第2
    條並已刪除），比較行為時法與裁判時法，就修正之易科罰
    金之折算標準部分，以行為時法有利於被告己○○、丙○○
    ，自應依修正後刑法第2 條第1 項前段之規定，適用行為時
    法，並依修正前刑法第41條第1 項前段、修正前罰金罰鍰提
    高標準條例第2 條規定，諭知易科罰金之折算標準。末按刑
    法第74條緩刑之規定固亦於94年2 月2 日修正，並於95年7
    月1 日施行。惟按犯罪在新法施行前，新法施行後，緩刑之
    宣告，應適用新法第74條之規定（最高法院95年度第8 次刑
    事庭會議決議參照），本件被告己○○未曾受有期徒刑以上
    刑之宣告，有臺灣高等法院被告前案紀錄表1 份在卷可稽，
    其因一時失慮，致罹刑章，經此偵審程序及刑之宣告，當知
    所警惕，信無再犯之虞，被告己○○於案發後，亦與被害人
    李金鶴之家屬達成和解，且已賠償部分損失，本院認所宣告
    之刑以暫不執行為適當，爰依修正後刑法第74條第1 項第1
    款規定，併予宣告緩刑3 年以啟自新。
據上論斷，應依刑事訴訟法第299 條第1 項前段，勞工安全衛生
法第31條第1 項、第5 條第1 項第5 款，修正後刑法第2 條第1
項前段、第11條、第55條、刑法第276 條第2 項、修正前刑法第
41條第1 項前段、修正後刑法第74條第1 項第1 款，中華民國96
年罪犯減刑條例第2 條第1 項第3 款、第7 條、第9 條，刑法施
行法第1 條之1 第1 項、第2 項前段，修正前罰金罰鍰提高標準
條例第2 條，判決如主文。
本案經檢察官蔡正雄到庭執行職務。
中　　華　　民　　國　　96　　年　　10　　月　　16　　日
                  刑事第四庭  審判長法　官　黃斯偉
                                    法  官  陳可薇
                                    法  官  張淑華
以上正本證明與原本無異。
如不服本判決，應於送達後10日內，向本院提出上訴狀。
                                    書記官　鄭嘉惠
中　　華　　民　　國　　96　　年　　10　　月　　16　　日
附錄本案論罪科刑法條
中華民國刑法第276條
（過失致死罪）
因過失致人於死者，處 2 年以下有期徒刑、拘役或 2 千元以下
罰金。
從事業務之人，因業務上之過失犯前項之罪者，處 5 年以下有期
徒刑或拘役，得併科3 千元以下罰金。
